【裁判字號】    97,家聲,40
【裁判日期】    971126
【裁判案由】    變更子女姓氏
【裁判全文】
臺灣基隆地方法院民事裁定              97年度家聲字第40號
聲  請  人  乙○○
利害關係人  甲○○
上列當事人間聲請變更子女姓氏事件，本院裁定如下：
    主  文
准聲請人與甲○○所生之子女「白璟蕙（身分證統一編號：Ｚ000
000000號）」、「白瀚文（身分證統一編號：Ｚ000000000號）」
之姓氏由「白」變更為「陳」。
聲請程序費用由聲請人負擔。
    理  由
一、本件聲請意旨略以：聲請人與利害關係人甲○○前於民國（
    下同）87年5日結婚，婚後育有長女白璟蕙、長子白瀚文，
    惟甲○○自結婚後無法負擔家計，甚而負債累累，聲請人遂
    與其協議離婚，並簽訂離婚協議書，約定聲請人與甲○○所
    生之子女監護權歸聲請人，且甲○○需每週支付子女之生活
    教育費新臺幣（下同）5,000元，若有一期未付，聲請人即
    可將聲請人與甲○○所生二名子女之姓氏變更為母姓；又因
    甲○○之思想及使用金錢之觀念偏差，背負大筆負債，若從
    父姓，對子女人格發展恐有負面之影響，小孩亦可能背負大
    筆債務，是客觀上對聲請人之子女顯有不利之影響等語，為
    此，請求准予聲請人變更子女姓氏為「陳」姓等語。
二、按有下列各款情形之一，且有事實足認子女之姓氏對其有不
    利之影響時，父母之一方或子女得請求法院宣告變更子女之
    姓氏為父姓或母姓：(一)父母離婚者。(二)父母之一方或雙方死
    亡者。(三)父母之一方或雙方生死不明滿3年者。(四)父母之一
    方曾有或現有未盡扶養義務滿2年者，民法第1059條第5項定
    有明文。依此規定，必須符合上開四個要件之一，且必須有
    事實足認子女之目前姓氏對其有不利影響時，始得請求法院
    宣告變更子女之姓氏從父或母姓。經查，本件聲請人主張其
    與利害關係人甲○○於97年4月22日協議離婚，並約定甲○
    ○每週需支付子女教育費5,000元之事實，業據其提出離婚
    協議書、戶籍謄本等件影本為證，而甲○○自離婚後僅依約
    給付6期之子女教育費用，亦有聲請人所有之存摺內頁影本
    附卷可稽，足見利害關係人確有未盡扶養責任之情形，聲請
    人主張自堪信為真實。本院審酌聲請人與甲○○所生之子女
    雖從父姓「白」姓，然其生父甲○○自離婚後顯有未盡子女
    之扶養照顧責任之情形，關係業已疏離，本院認保留原來姓
    氏對該子女有不利之影響，則聲請人之請求，核與前揭法律
    規定尚無不合，應予允許，爰裁定如主文所示。
三、依非訟事件法第21條第2項，民事訴訟法第78條、第95條，
    裁定如主文。
中    華    民    國    97    年    11    月    26    日
                  家事法庭法  官  姚貴美
以上正本係照原本作成。
如對本裁定抗告，須於裁定送達後10日之不變期間內，向本院提
出抗告狀，並繳納抗告費新臺幣1,000元。
中    華    民    國    97    年    11    月    26    日
                          書記官  江美琪


司法院資訊處製作；財團法人民間司法改革基金會備份。
